臺灣高等法院刑事判決　　　　　　　100年度交上訴字第138號
上　訴　人　臺灣臺北地方法院檢察署檢察官
被　　　告　項韋豪
上列上訴人因被告公共危險案件，不服臺灣臺北地方法院100年
度訴字第445號，中華民國100年8月19日第一審判決（起訴案號
：臺灣臺北地方法院檢察署100年度偵字第6150號），提起上訴
，本院判決如下：
    主  文
原判決關於有罪部分撤銷。
項韋豪駕駛動力交通工具肇事，致人受傷而逃逸，累犯，處有期
徒刑柒月。
    事  實
一、項韋豪前因詐欺案件，經臺灣臺中地方法院以99年度中簡字
    第683號判決處有期徒刑3月確定，於民國99年8月17日易科
    罰金執行完畢。仍不知悔改，竟於同年12月19日21時22分許
    ，駕駛車號8R-6923號自小客車，沿臺北市萬華區○○○路
    由北往南方向行駛，行經臺北市萬華區○○○路與桂林路口
    迴轉時，因疏於注意，致車頭撞及沿臺北市萬華區○○○路
    由南往北方向行駛由謝育盛所駕駛後座搭載鄭麗卿之車號
    581-GEX號重機車。項韋豪肇事後，因見謝育盛欲報警處理
    ，急於離開現場，故將車輛倒車，並將方向盤左打前行，然
    其右前車頭又不慎撞及謝育盛機車之後方，致該重機車之後
    排板上段、下段、後排板支架、右後避震器、空濾外蓋、引
    擎大吊架等損壞，且致使後座之鄭麗卿因大力撞擊而摔落在
    地，並受有背挫傷之傷害（項韋豪被訴毀損、傷害部分業經
    謝育盛、鄭麗卿撤回告訴，詳後述）。詎項韋豪明知其駕駛
    動力交通工具不慎肇事致人受傷，不得任意逃逸離去，然未
    對鄭麗卿採取救護或其他必要措施，竟基於肇事逃逸之犯意
    ，即逕自駕駛該自小客車乘隙逃離現場。嗣經謝育盛報警處
    理，始經警方循線查知上情。
二、案經謝育盛、鄭麗卿訴由臺北市政府警察局萬華分局報告
    臺灣臺北地方法院檢察署檢察官偵查起訴。
    理  由
一、以下所引證據，經本院當庭提示，檢察官對於被告以外之人
    於審判外之言詞及書面陳述，均表示無意見，同意作為證據
    （本院卷第34至35頁），而被告於本院審理時經合法傳喚無
    正當理由不到庭，固未表示意見，惟據其於原審準備程序及
    審判程序時對於上開證據之證據能力，均表示無意見，同意
    作為證據（見原審卷第22頁、第42頁至第43頁），且本院審
    酌該言詞陳述或書面陳述作成時，並無違法或不當之狀況，
    依刑事訴訟法第159條之5第1項規定，均有證據能力。另以
    下列所引用卷內之文書證據、證物之證據能力部分，並無證
    據證明係公務員違背法定程序所取得，且檢察官於本院亦未
    主張排除下列文書證據、證物之證據能力，且迄本院言詞辯
    論終結前均未表示異議，本院審酌前揭文書證據、證物均無
    顯不可信之情況與不得作為證據之情形，依刑事訴訟法第
    158條之4反面解釋及第159條之4之規定，應認均有證據能力
    。
二、被告項韋豪未於本院審理期日到庭，惟上開犯罪事實，業據
    被告項韋豪於偵查及原審審理時坦承不諱（見偵字第6150號
    偵查卷第45至46頁、原審卷第21頁背面、第43頁背面），而
    被告於前揭時地駕車迴轉時先不慎撞及告訴人謝育盛之機車
    ，嗣欲離開現場時，右前車頭又撞及謝育盛機車後方，致後
    座之告訴人鄭麗卿跌落地面受傷，繼因畏罪而駕車逕行離去
    等情，復據證人即告訴人謝育盛、鄭麗卿分別於警詢、偵查
    及原審審理時證述明確（見偵查卷第6至9頁、第44至46頁、
    原審卷第41至42頁），且有道路交通事故現場圖、談話紀錄
    表、補充資料表、道路交通事故調查報告表(一)、(二)、肇
    事逃逸追查表、現場照片、馬偕紀念醫院診斷證明書在卷可
    稽（見偵查卷第14至24頁、第27至29頁），足認被告之自白
    確與事實相符應堪採信。
三、按刑法第185條之4之肇事致人死傷逃逸罪，以處罰肇事後逃
    逸之駕駛人為目的，俾促使駕駛人於肇事後能對被害人即時
    救護，以減少死傷，是該罪之成立祇以行為人有駕駛動力交
    通工具肇事，致人死傷而逃逸之事實為已足，至行為人之肇
    事有否過失，則非所問（最高法院93年台上第5599號判決意
    旨參照）。次按刑法第185條之4規定駕駛動力交通工具肇事
    ，致人死傷而逃逸之處罰，立法目的係為了維護交通安全，
    加強救護，減少被害人的死傷，促使駕駛人於肇事後，能對
    被害人即時加以救護，以避免傷害的加重或者死亡的發生，
    此時如未作出相當之救護措施即行離去，即能謂有逃逸之主
    觀意思。職是之故，汽車駕駛人駕駛汽車發生交通事故，不
    論其責任之歸屬為何，即有義務留在肇事現場，採取救護或
    其他必要措施，並向警察機關報告，以保護他人權益，同時
    釐清肇事責任。查本件被告於肇事現場，已然知悉己身所駕
    駛之小客車與謝育盛所騎機車發生碰撞，並致後座乘客鄭麗
    卿摔落地面，顯可預見鄭麗卿受有傷害，則被告本應採取救
    護或其他必要措施，並向警察機關報告，不得駛離現場，詎
    被告下車查看後，因內心害怕即駛離現場乙節，業經被告自
    承在卷（見偵查卷第45頁、原審卷第21、22頁），是被告有
    肇事逃逸之事實，已至為灼然。綜上所述，本件事證明確，
    被告肇事逃逸之犯行，堪以認定，應依法論科。
四、核被告項韋豪所為，係犯刑法第185條之4駕駛動力交通工具
    肇事致人受傷而逃逸罪。又被告有事實欄所示犯罪前科紀錄
    ，有本院被告前案紀錄表可稽，其受有期徒刑執行完畢，5
    年以內故意再犯本件有期徒刑以上之罪，應依刑法第47條第
    1項規定，論以累犯，並加重其刑。又刑法第59條之酌量減
    輕其刑，必於犯罪之情狀，在客觀上足以引起一般同情，認
    為即予宣告法定低度刑期，猶嫌過重者，始有其適用（最高
    法院51年度臺上字第899號判例意旨參照）。查本件車禍肇
    因於被告擅自違規迴轉，以致與對向直行被害人騎乘之機車
    發生碰撞，且被告於肇事後並未主動下車查看，而係準備駕
    車離開，雖經被害人家屬阻止後曾下車短暫停留，嗣仍因畏
    責即棄當時已受傷之被害人於不顧，駕車逃離現場，被告犯
    行，在客觀上並無犯罪情狀足以引起一般同情之處，又刑法
    第59條規定：「犯罪之情狀顯可憫恕，認科以最低度刑仍嫌
    過重者，得酌量減輕其刑」，必須被告犯罪另有特殊之原因
    與環境等，在客觀上足以引起一般同情，認為即予宣告法定
    低度刑期尤嫌過重者，始有其適用，本件被告上開行為情狀
    ，在客觀上縱非罪大惡極，亦不足以引起一般同情，更無情
    輕法重，堪予憫恕之情，況被告於原審雖有與被害人和解，
    然並未依約履行賠償金額（見後述理由五），顯然心存僥倖
    ，無誠心悔過之意，自無法援引刑法第59條之規定酌減其刑
    ，附此說明。
五、原審經審理結果，認被告罪證明確，予以論罪科刑，固非無
    見。惟查：本件被告肇事後，固於原審100年5月25日與被害
    人謝育盛、鄭麗卿達成民事和解，並經被害人謝育盛、鄭麗
    卿具狀撤回對被告過失傷害、毀損之告訴，此有調解筆錄1
    紙、刑事撤回告訴狀2紙在卷可參（見原審卷第26、30至31
    頁），詎被告於原審100年8月2日辯論終結後，即未再依和
    解條件賠償被害人損害，經被害人多次電話聯繫，被告仍拒
    不理會，此經被害人鄭麗卿於本院陳述明確（見本院卷第25
    、35至36頁），實難認被告上開犯行，有何刑法第59條規定
    「犯罪情狀顯可憫恕」之情，乃原審以被告犯罪當時之情狀
    ，所侵害法益之程度，有情輕法重之事由，而依該條之規定
    酌減其刑，顯有失衡。況刑法第185條之4肇事逃逸罪，法定
    最低本刑為有期徒刑6月，被告本件犯行復符合累犯之要件
    ，依法必須加重其刑，原審依刑法第59條之規定減輕後，僅
    量處有期徒刑5月，亦屬過輕。檢察官上訴意旨以同上理由
    執以指摘原判決關於肇事逃逸部分量刑過輕不當，其上訴為
    有理由，且原判決既有上開可議之處，即屬無可維持，應由
    本院就原判決有罪部分予撤銷改判。
六、爰審酌被告前有犯罪科刑紀錄，素行不佳，有本院被告前案
    紀錄表一份在卷可稽，被告駕駛自用小客車違規碰撞被害人
    機車而肇事，肇事後未對被害人施以救護或報警處理，竟揚
    長而去，犯罪之動機、目的、所生危害、智識程度、於偵查
    及原審審理時坦承犯行之態度暨迄今僅賠償被害人部分損害
    等一切情狀，量處如主文第二項所示之刑。
七、被告經本院合法傳喚，無正當之理由不到庭，爰不待其陳述
    ，逕行判決。
據上論斷，應依刑事訴訟法第369條第1項前段、第364條、第371
條、第299條第1項前段，刑法第185條之4、第47條第1項，判決
如主文。
本案經檢察官越方如到庭執行職務。
中    華    民    國   100    年    11    月    24    日
                  刑事第十八庭審判長法  官   吳鴻章
                                    法  官   魏瑞紅
                                    法  官   汪梅芬
以上正本證明與原本無異。
如不服本判決，應於收受送達後10日內向本院提出上訴書狀，其
未敘述上訴之理由者並得於提起上訴後10日內向本院補提理由書
（均須按他造當事人之人數附繕本）「切勿逕送上級法院」。
                                    書記官   劉寶鈴
中    華    民    國   100    年    11    月    24    日
附錄：本案論罪科刑法條全文
中華民國刑法第185條之4（肇事遺棄罪）
駕駛動力交通工具肇事，致人死傷而逃逸者，處6月以上5年以下
有期徒刑。